【裁判字號】    95,簡上,279
【裁判日期】    950515
【裁判案由】    詐欺
【裁判全文】
臺灣高雄地方法院刑事判決             95年度簡上字第279號
上訴人即被告  甲○○
上列上訴人因詐欺案件，不服臺灣高雄地方法院高雄簡易庭95
年度簡字第937 號，中華民國95年2 月22日第一審簡易判決（聲
請簡易判決處刑書案號：臺灣高雄地方法院檢察署95年度偵字第
20 12 號），提起上訴，本院管轄之第二審合議庭判決如下：
    主  文
上訴駁回。
    事  實
一、甲○○明知詐欺集團蒐購金融機構帳戶之存摺及金融卡，係
    基於詐欺取財之犯意，欲將詐欺所得款項匯入該帳戶，以避
    免遭警查獲，若將金融機構帳戶之存摺及金融卡交付與他人
    使用，可能幫助詐欺集團遂行其詐欺取財之犯罪行為，並致
    被害人與警方追查困難，竟仍基於幫助詐欺之犯意，於民國
    （下同）94年間某日，在某不詳地點，將其在中華郵政高雄
    高松郵局帳戶（局號000000-0號、帳號000000-0號）之存摺
    、金融卡及其密碼，交付予某不詳姓名年籍之詐欺集團已成
    年之成員使用；該詐欺集團即以上開帳戶與金融卡作為詐欺
    犯罪工具，而基於為自己不法所有之意圖，於94年8 月間某
    日，撥打電話予乙○○，向乙○○佯稱中獎新台幣（下同）
    99萬元，但須先繳交稅金，使乙○○陷於錯誤，分別於94年
    8 月30日11時27分許及同日14時5 分許，在雲林縣西螺郵局
    匯款9800元及2 萬元至甲○○上開帳戶內，該詐欺集團成員
    旋於同日將上開匯款提領一空。嗣乙○○發現受騙，並於同
    年9 月7 日報警而循線查獲。
二、案經高雄市政府警察局小港分局移送台灣高雄地方法院檢察
    署檢察官聲請簡易判決處刑。
    理  由
一、證據能力部分：按被告以外之人於審判外之陳述雖不符刑事
    訴訟法第159 條之1 至之4 等4 條之規定，而經當事人於審
    判程序同意作為證據，法院審酌該言詞陳述或書面陳述作成
    時之情況，認為適當者，亦得為證據，刑事訴訟法第159 條
    之5 第1 項定有明文。其立法意旨在於傳聞證據未經當事人
    之反對詰問予以核實，原則上先予排除，惟若當事人已放棄
    反對詰問權，於審判程序中表明同意該等傳聞證據可作為證
    據，基於尊重當事人對傳聞證據之處分權，及證據資料愈豐
    富，愈有助於真實發見之理念，且強化言詞辯論主義，使訴
    訟程序得以順暢進行，上開傳聞證據亦具有證據能力。經查
    本件證人即被害人乙○○於警訊中所為之陳述，其性質雖屬
    傳聞證據，又查無符合同法第159 條之1 至之4 等前4 條之
    情形，但其所為之上開警訊筆錄內容，經檢察官、被告於審
    判期日同意將其等之陳述作為證據，本院審酌其於警訊之陳
    述與待證事實具有關聯性，作為本案之證據亦屬適當，爰認
    其於警訊中之證言均具有證據能力，而得作為本件認定犯罪
    事實之證據。（2） 除顯有不可信之情況外，從事業務之人
    於業務上或通常業務過程所須製作之紀錄文書、證明文書亦
    得為證據，刑事訴訟法第159 條之4 第2 款定有明文。本件
    偵卷所附被告上開帳戶立帳申請書影本1 紙及交易明細表1
    份等，均屬從事業務之人，於業務上所須製作之紀錄文書，
    亦查無何顯不可信之情形，均具有證據能力，而得作為本件
    認定犯罪事實之證據。
二、訊之上訴人即被告甲○○對於其上開郵局帳戶為詐欺集團所
    使用，供被害人乙○○匯入遭騙款項，隨後並遭人自該帳戶
    提領等情固不諱言，惟矢口否認有何提供上開帳戶供詐欺集
    團成員使用之犯行，辯稱上開帳戶係伊於10年前退休時所開
    立，作為工廠發放三節慰問金時匯入之用，帳戶內沒有什麼
    錢，存摺本來放於家中，有錢時以提款卡至郵局領錢，於93
    年間某日存摺及提款卡放置於機車置物箱內遭人撬開取走而
    失竊云云。惟查，（1） 被告既稱上開帳戶內沒有什麼錢，
    平日放置於家中，遇工廠發放三節慰問金時以提款卡至郵局
    領錢，何以又會連同存摺及提款卡置於機車置物箱中一併失
    竊，其所述不合常理，且其於失竊後復遲未報警處理或向郵
    局掛失，顯然有違一般之常情，其所辯尚不足採信；（2）
    又詐欺集團既知以他人之帳戶作為掩飾犯罪所得之用，當係
    聰明狡詐之徒，應知社會上一般正常之人如其帳戶存摺、印
    章、提款卡遭竊或遺失，為防止拾得人或竊得其存摺、提款
    卡之人盜領其存款或做為不法使用而徒增訟累，通常會於發
    現後立即報警或向金融機構辦理掛失止付，故從事此等財產
    犯罪之詐欺集團，若非明知該帳戶所有人不會去報警或掛失
    止付，以確定其等能自由使用該帳戶提款、轉帳，其等應不
    至於以該帳戶從事於詐欺之犯罪，故其等一般不致於任意以
    拾得或竊得之帳戶作為詐騙之用；（3） 又本件證人即被害
    人乙○○遭真實姓名年籍不詳之詐欺集團成員詐騙，而依指
    示將款項匯至被告上開帳戶內，旋遭該集團成員於同日分次
    提領一空等情，業經其於警訊中證述明確，並有郵政國內匯
    款執據2 紙及被告上開帳戶立帳申請書影本1 紙及交易明細
    表1 份在卷可稽；從而，罪證明確，被告犯行堪以認定。
三、按刑法上之幫助犯，係對於犯罪與正犯有共同之認識，而以
    幫助之意思，對於正犯資以助力，而未參與實施犯罪之行為
    者而言（最高法院75年度台上字第1509號、84年度台上字第
    5998號、88年度台上字第1270號判決參照），如未參與實施
    犯罪構成要件之行為，且係出於幫助之意思提供助力，即屬
    幫助犯，本件被告提供上開帳戶幫助詐欺集團向被害人詐欺
    取財，自應屬幫助詐欺取財罪；是核被告所為，係犯刑法第
    30條第1 項、第339 條第1 項之幫助詐欺取財罪。又被告係
    幫助犯，爰依刑法第30條第2 項規定，按正犯之刑減輕之。
四、原審審酌被告因貪圖小利，即將帳戶交予他人使用，不顧該
    帳戶可能遭他人用以作為犯罪工具，及其犯罪所生實害程度
    ，又犯後否認犯行態度不佳等一切情狀，量處有期徒刑3 月
    ，並諭知易科罰金之折算標準，經核其認事用法尚無不合，
    量刑亦稱妥適；被告仍執前詞否認犯罪而提起本件上訴，指
    摘原判決不當，為無理由，應予駁回。
據上論斷，應依刑事訴訟法第455 條之1 第1 項、第3 項、第36
8 條，判決如主文。
中    華    民    國    95    年    5     月    15    日
                  刑事第五庭    審判長法  官  李嘉興
                                      法  官  陳君杰
                                      法  官  林俊寬
以上證明與原本無異。
不得上訴。
中    華    民    國    95    年    5     月    16    日
                                      書記官  蔡淑貞
附錄法條：
中華民國刑法第339條(普通詐欺罪)
意圖為自己或第三人不法之所有，以詐術使人將本人或第三人之
物交付者，處5 年以下有期徒刑、拘役或科或併科1 千元以下罰
金。
以前項方法得財產上不法之利益或使第三人得之者，亦同。
前二項之未遂犯罰之。


司法院資訊處製作；財團法人民間司法改革基金會備份。
